【裁判字號】    89,上訴,4036
【裁判日期】    891009
【裁判案由】    懲治盜匪條例等
【裁判全文】
臺灣高等法院刑事判決                          八十九年度上訴字第四○三六號
    上  訴  人
    即  被  告  丙○○
    指定辯護人  本院甲○辯護人
右上訴人因違反懲治盜匪條例等案件，不服台灣桃園地方法院，八十九年訴字第一二
四四號，中華民國八十九年十月九日所為之第一審判決（起訴案號：臺灣桃園地方法
院檢察署八十九年度偵字第一一七八七號）提起上訴，本院判決如左：
    主      文
上訴駁回。
    事      實
一、丙○○前曾因違反懲治盜匪條例等案件，經法院判處應執行有期徒十年，已於民
    國八十七年十二月八日執行完畢，猶不知悔改，復意圖為自己不法之所有，於八
    十九年八月二日凌晨四時許，與二名年籍、姓名均不詳之成年男子（其中一位，
    綽號「阿風」）基於共同強盜取財之犯意聯絡，在桃園縣中壢市○○○街一三六
    號門前，由該二名姓名、年籍不詳之成年男子分持菜刀、水果刀等凶器抵住乙○○身體，由丙○○摀住乙○○嘴巴，致使乙○○不能抗拒而強取乙○○所有之皮
    包一只（內有一萬二千元，車牌號碼ＫＤ─八二七七號自小客車鎖匙一把、行動
    電話一支、身分證乙張、駕駛執照乙張、信用卡乙張等物），嗣後丙○○又於八
    十九年八月六日某時，另與某一年籍、姓名亦不詳之成年男子，基於共同竊盜之
    概括犯意聯絡，由該名成年男子持前揭丙○○共同強盜所得之乙○○所有車牌號
    碼ＫＤ─八二七七之汽車鑰匙，而由丙○○騎乘機車搭載該一成年男子至桃園縣
    中壢市○○○街一三六號門前附近，再由該一成年男子持乙○○所有前被丙○○
    共同強盜之汽車鑰匙，竊取乙○○所有之白色、ＢＭＷ、車號ＫＤ─八二七七號
    自用小客車（含ＫＤ─八二七七之行照、汽車音響卡、該車之車牌二面），於得
    手後，丙○○又與該一成年男子另於同日某時，在新竹縣湖口鄉○○村○○街一
    八一號門前，再共同竊取丁○○所有之車號ＫＱ─三五一一號車牌二面，於得手
    後，將該二面車牌懸掛於乙○○所有之上揭自小客車上。嗣於八十九年八月八日
    凌晨三時二十分許，丙○○因駕駛前揭乙○○所有之自用小客車在桃園縣中壢市
    ○○路二五一號前，經警攔檢，隨即加速欲逃逸，惟丙○○仍然逃逸未成，隨後
    即經警當場予以逮捕。
二、案經桃園縣警察局報請臺灣桃園地方法院檢察署檢察官偵查起訴。
    理      由
一、訊據上訴人即被告丙○○固坦承對於被害人乙○○強盜取財之事實，惟矢口否認
    在桃園縣中壢市○○○街一三六號門前附近竊取乙○○所有之車號ＫＤ─八二七
    七號自小客車，及在新竹縣湖口鄉○○村○○街一八一號門前竊取丁○○所有之
    車號ＫＱ─三五一一號車牌二面，辯稱：盜匪部分是伊一人所為，其未帶凶器，
    其於警訊之供述皆為警方因刑求逼供所為，右揭乙○○所失竊之車子是黃瑞成所
    竊取的，伊當時沒有在現場，至於劉文松的車牌也是黃瑞成偷的，也是黃瑞成將
    車牌掛上去的云云。經查右揭事實業據被告丙○○於警訊供承：「我是於八十九
    年八月二日在中壢市○○○街一三六號門前，夥同在逃的阿風及不詳男子三人，
    當時我將被害人乙○○勒住脖子壓在地上抓著她的皮包，而此時叫阿風的手持水
    果刀，另一名不詳之男子在旁助勢，得手後我們就逃逸，阿風所得現金壹萬貳仟
    元分給我壹仟貳佰元，‧‧‧車主的音響卡及行車執照都放在車上。」等語（偵
    卷第八頁反面），於偵查中供陳「（有搶人東西？）．．我承認之前有搶乙○○
    這件」「（有幾人搶？）三人，阿豐（風）及阿豐（風）之友」等語（同卷第五
    一頁反面），核與證人即被害人乙○○於警訊時證稱：「我於八十九年八月二日
    四時○○分在中壢市○○○街一三六號門前遭歹徒三名分持菜刀、水果刀等凶器
    ，其中一名歹徒丙○○（當場指證無誤），動手勒住我的脖子並把我壓在地上，
    動手搶走我的皮包，我當時抓著皮包不放而另一名歹徒持刀（警方當場查扣是水
    果刀，就是這把沒錯）準備刺我，還有另外一名在旁注視，我見有三名歹徒，所
    以很害怕就把雙手放鬆，讓三名歹徒搶走皮包逃逸，經我事後清點，皮包內計有
    現金壹萬貳仟元整及車號ＫＤ─八二七七自小客車鑰匙一把、行動電話一支、身
    份證、駕駛執照、信用卡兩張。」（偵查卷第二十四頁反面），於偵查中證稱：
    「丙○○將安全帽拿掉，另外二位沒有，但我有看到他們的臉，他們搶我時，先
    拿走皮包，裡面有車子的鎖匙、信用卡，結果沒多久他們又來將我的車子開走，
    八月六日被偷，八月八日找到。」（偵卷第七十三頁反面）情節相符，並有水果
    刀乙把扣案可佐，被告與二名姓名、年籍不詳之成年男子分持菜刀、水果刀共同
    強盜之犯行堪予認定。次查被告前於警、偵訊中均係供稱本件經警所查獲之乙○○所有之右揭車號ＫＤ─八二七七號自小客車，乃是伊向綽號「阿風」男子借得
    的，被告嗣於原審審理中則改供稱：是黃瑞成跟伊要那鑰匙去偷乙○○的車、伊
    只有載他去偷等語，且本件於警員查獲被告之當時，被害人乙○○所有的右揭失
    竊自用小客車乃是正由被告駕駛著，且查其上亦有懸掛著丁○○所失竊之車號Ｋ
    Ｑ─三五一一號車牌二面，被告於原審時亦供承：「（警察查獲的時候乙○○的
    車子是不是你在駕駛？）是的。」（原審卷第三十六頁），而被告對於其所駕駛
    被害人乙○○所有的車子之來源，前後供詞亦不一，又無法提供黃瑞成之年籍地
    址資料俾供查證，究竟有無黃瑞成其人，已有可疑，再參以被告上揭經警查獲贓
    物之情形觀之，乙○○所有之汽車與丁○○所有的車牌雖非係由被告親自下手所
    竊取，然實亦已可以徵見被告另與某名籍不詳成年男子之間，有共同竊取乙○○
    所有之汽車與丁○○所有的車牌之犯意聯絡之存在，此外復有被害人丁○○、乙○○車輛失竊報表及贓物領具（偵卷第二十六頁、第二十七頁、第三十頁、第三
    十二頁）可資佐證，是被告上揭所辯，顯是飾卸之詞，委無足採。另被告雖以審
    訊遭刑求為辯，然其於偵查中亦坦承如上，原審訊以警訊實在否，亦稱實在（原
    審卷第三六頁）是此無謂之爭辨，本院認無深究之必要。其右揭犯行，洵堪認定
    ，應予依法論科。
二、核被告丙○○所為，係犯懲治盜匪條例第五條第一項第一款之強盜取財罪、及刑
    法第三百二十條第一項之竊盜罪（竊取乙○○所有的車子及丁○○所有的車牌）
    。而被告上揭所犯之強盜取財罪，與某二名年籍、姓名均不詳之成年男子（其中
    一位，綽號「阿風」）間，有犯意聯絡及行為分擔，應論為共同正犯；又被告上
    揭所犯之竊盜罪部分，亦另與某年籍、真實姓名均不詳之成年男子間，均有犯意
    聯絡及行為分擔，亦均應同論為共同正犯，公訴人就此情雖疏未論及，惟按此乃
    已為本件起訴效力所及，自應併予審酌，附此敘明。又被告上揭所犯之共同竊盜
    罪（竊取乙○○所有的車子及丁○○所有的車牌），均於時間緊接，觸犯構成要
    件同一罪名，顯係出於概括之犯意為之，為連續犯，均應依刑法第五十六條之規
    定，論以共同連續竊盜一罪論，並加重其刑。至被告上揭所論處之共同強盜取財
    罪與共同連續竊盜罪，構成要件不同，罪名互殊，犯意各別，則應予分論併罰。
    末查，被告前因違反懲治盜匪條例等案件，曾經法院判處應執行有期徒十年，於
    八十七年十二月八日已執行完畢，此有本院被告全國前案紀錄表在卷可參，被告
    於刑之執行完畢後，五年內又再犯本件有期徒刑以上之罪，為累犯，應另依刑法
    第四十七條規定就被告所犯之罪有期徒刑部分，均加重其刑。而無期徒刑部分，
    依法不得加重，併為敘明。
四、原審以被告罪證明確，適用懲治盜匪條例第五條第一項第一款、第七條第一項、
    第八條，刑法第二十八條、第五十六條、第三百二十條第一項、第四十七條、第
    三十七條第二項、第三十八條第一項第二款，罰金罰鍰提高標準條例第一條前段
    ，併審酌被告犯罪後態度，並另參其犯罪動機、手段、目的、品性、素行與因其
    犯罪所生危害等一切情狀，就其上揭所各犯，分別量處強盜取財罪處有期徒刑八
    年，連續竊盜罪處有期徒刑一年，且依其犯罪之性質，認被告所犯之共同強盜取
    財罪部分，有併宣告褫奪其公權之必要，爰依刑法第三十七條第二項併予宣告褫
    奪公權五年。
五、至扣案之水果刀乙把，係屬於被告與其他共犯所有共同供犯罪所用之物，此業據
    被告於警局已供明在卷，依據共犯共同關係，爰併依刑法第三十八條第一項第二
    款之規定，亦同時宣告沒收之。而被告另因本件盜匪而共同所得之被害人乙○○
    所有之皮包乙只（內有一萬二千元，自用小客車鑰匙一把、行動電話一支、身分
    證乙張、駕駛執照乙張、信用卡乙張等物），除因ＫＤ─八二七七號自用小客車
    鑰匙一把已經由被害人乙○○領回有贓物認領保管單附偵查卷可憑（領據上其餘
    之物，非盜匪所得），無須再諭知發還外，其皮包乙只暨其內物品（內應尚有一
    萬二千元、行動電話一支、身分證乙張、駕駛執照乙張、信用卡乙張等物）不能
    證明已經遺失，爰依懲治盜匪條例第七條第一項之規定，同時併諭知應發還給被
    害人乙○○。其認事用法，均無不合，被告上訴意旨砌詞否認行竊並以盜匪部分
    量刑過重指摘原判決不當，為無理由，應予駁回。
六、據上論斷，應依刑事訴訟法第三百六十八條，判決如主文。
本案經檢察官呂光華到庭執行職務。
中      華      民      國    八十九    年     十二     月     三十     日
                            臺灣高等法院刑事第二十五庭
                                審判長法  官  許  國  宏
                                      法  官  袁  從  楨
                                      法  官  洪  光  燦
右正本證明與原本無異。
如不服本判決應於收受送達後十日內向本院提出上訴書狀，其未敘述上訴之理由者並
得於提起上訴後十日內向本院補提理由書（均須按他造當事人之人數附繕本）。
                                      書記官  張  永  富
中      華      民      國     九十     年      一      月      二      日
附錄：本案論罪科刑法條全文
懲治盜匪條例第五條第一項第一款
有左列行為之一者，處無期徒刑或七年以上有期徒刑：
一、意圖為自己或第三人不法所有，以強暴、脅迫、藥劑、催眠術或他法，致使不能
    抗拒，而取他人之物或使其交付者。
刑法第三百二十條
意圖為自己或第三人不法之所有，而竊取他人之動產者，為竊盜罪，處五年以下有期
徒刑、拘役或五百元以下罰金。
意圖為自己或第三人不法利益，而竊佔他人之不動產者，依前項之規定處斷。
前二項之未遂犯罰之。


司法院資訊處製作；財團法人民間司法改革基金會備份。
